【裁判字號】    89,台上,43
【裁判日期】    890106
【裁判案由】    偽造有價證券
【裁判全文】
最高法院刑事判決                                  八十九年度台上字第四三號
    上訴人  台灣高等法院檢察署檢察官
    被  告  甲○○
右上訴人因被告偽造有價證券案件，不服台灣高等法院中華民國八十六年十一月十四
日第二審更審判決 (八十六年度上更(一)字第八三七號，起訴案號：台灣台北地方法院
檢察署八十五年度偵緝字第四一四號) ，提起上訴，本院判決如左：
    主  文
原判決撤銷，發回台灣高等法院。
    理  由
本件原判決以公訴意旨略以：被告甲○○於民國八十二年八、九月間，因需款使用，
竟意圖為自己不法之所有，在台北市○○路金時利貿易公司內，竊取會計郭桂華所有
如原判決附表所示之支票三紙，及盜用其印章，以偽造支票，並持向王平昌行使，借
得現金新台幣三十萬元，嗣屆期提示均遭退票，王平昌始知上情，案經王平昌訴請偵
辦。因認被告有刑法第三百二十條第一項、第二百零一條第一項之竊盜、偽造有價
證券罪嫌云云。但經審理結果，認為不能證明被告犯罪，爰撤銷第一審科刑之判決，
改判諭知被告無罪，固非無見。
惟查：證據雖已調查而其內容尚未明瞭者，即與未經調查無異，如遽行判決，仍屬應
於審判期日調查之證據而未予調查。又實施刑事訴訟程序之公務員，就該管案件，應
於被告有利及不利之情形，一律注意，刑事訴訟法第二條第一項定有明文。原判決以
郭桂華之空白支票與印章，平素即交予被告保管、使用，應已概括授權被告簽發支票
，因認被告之行為，不構成犯罪。惟郭桂華始終指稱：伊雖曾將支票借給被告使用，
但每次簽發時，必須事先徵得同意始能簽發，本案系爭三張支票，係被告未經同意私
自簽發，嗣後伊追問時，被告佯稱已經燒掉了（見第三九四九號偵查卷第二十六頁背
面，偵緝字第四一四號偵查卷第十五頁背面、第十六頁，原審上更(一)卷第三十六頁、
第三十七頁）。被告於通緝到案時亦承認：「有（告訴郭桂華支票燒掉了），我事後
有承認這幾張（支票）沒經她同意開的，……沒經過她同意的都退票了，……（支票
簿）有時她保管，有時我保管」（見偵緝字第四一四號偵查卷第十六頁）。嗣於第一
審法院仍承認：「我是使用後才告訴她的，……事後我向她說明」（見第一審卷第二
十四頁正面、背面）。另證人王平昌也證稱：「退票後一週，我在八德路被告公司，
他（指被告）說他擅自開了郭女（指郭桂華）支票，而郭女在場也這樣說，他說要解
決，之後就不見了」（見第三九四九號偵查卷第二十六頁背面）。依上開供述，被告
是否業經郭桂華概括授權，保管並使用支票，而無任何限制？即饒有研求餘地。究竟
實情如何？原審未予徹查明白；復未說明上開不利於被告之證據，何以不足採納之理
由，即遽行判決，自嫌速斷。檢察官上訴意旨執以指摘原判決不當，非無理由，應認
仍有撤銷發回更審之原因。又檢察官對於竊盜罪部分，認與偽造有價證券罪部分，有
方法結果之牽連關係，依牽連犯裁判上一罪關係起訴，基於審判不可分原則，併予發
回。
據上論結，應依刑事訴訟法第三百九十七條、第四百零一條，判決如主文。
中      華      民      國    八十九    年      一      月      六      日
                              最高法院刑事第十二庭
                                  審判長法官  陳  炳  煌
                                        法官  陳  正  庸
                                        法官  陳  世  雄
                                        法官  高  金  枝
                                        法官  張  春  福
      右正本證明與原本無異
                                              書  記  官
中      華      民      國    八十九    年      一      月      十      日


司法院資訊處製作；財團法人民間司法改革基金會備份。
